臺灣高等法院刑事判決
111年度上訴字第3120號
上  訴  人  
即  被  告  阮偉喬



選任辯護人  盧兆民律師
上列上訴人即被告因詐欺等案件，不服臺灣臺北地方法院110年
度訴字第766號，中華民國111年6月27日第一審判決（起訴案號
：臺灣臺北地方檢察署110年度少連偵字第2號），提起上訴，本
院判決如下：
    主  文
原判決撤銷。
阮偉喬犯三人以上共同詐欺取財罪，處有期徒刑壹年拾月。
未扣案犯罪所得新臺幣肆拾參萬柒仟元及美金壹萬伍仟貳佰元沒
收，於全部或一部不能沒收或不宜執行沒收時，追徵其價額。
    事  實
一、阮偉喬（綽號「陰陽」、「五路財神」）基於參與犯罪組織
    之犯意，於民國107年9月4日前某不詳時間，參與包含少年黃
    ○○、葉○○（其等行為時均未滿18歲，真實姓名年籍資料詳卷
    ）、林楷諭（所涉加重詐欺犯行業經臺灣臺北地方法院以10
    8年度審訴字第387號判決判處有期徒刑1年6月，緩刑3年確
    定）、某真實姓名年籍不詳、綽號「魚哥」、「周俊騰」等
    成年成員（下稱「魚哥」、「周俊騰」）所組成，以實施詐
    術為手段，具有持續性或牟利性之詐欺集團犯罪組織（下稱
    本案詐欺集團），負責聯繫成員及收取車手提領詐欺款項。
    阮偉喬與本案詐欺集團成員，共同意圖為自己不法之所有，
    基於三人以上共同犯詐欺取財及一般洗錢之犯意聯絡（無證
    據證明阮偉喬知悉其與少年共同實施犯罪或知悉本案詐欺集
    團成員以冒用公務員名義犯之），接續為下列犯行：
　㈠於107年9月4日10時許，本案詐欺集團某不詳成員先後假冒戶政
    事務所公務員、「王警官」名義，撥打電話詢問周素雲是否
    認識「周美華」、「林文華」，佯稱因「周美華」、「林文華
    」另涉有案件，為清查共犯，要求周素雲配合調查云云，致
    周素雲陷於錯誤，於同日11時許至位於臺北市大安區辛亥路1
    段與羅斯福路3段路口旁之統一超商內接收傳真，印出「臺灣臺
    北地方法院法院清查」、「公證本票」偽造公文書影本1紙
    並在其上蓋章，復於同日12時許，在臺北市大安區辛亥路1段7
    巷口，交付其所有中華郵政帳號00000000000000號帳戶（下
    稱郵局帳戶）金融卡、合作金庫商業銀行帳號0000000000000
    號帳戶（下稱合庫帳戶）金融卡、台北富邦銀行帳號00000000
    0000號帳戶（下稱富邦帳戶）世界卡各1張及其密碼予黃○○
    。
　㈡於107年9月6日10時30分許前某時，本案詐欺集團某不詳成員復
    接續致電周素雲，佯稱因尚涉及美金贓款案件，須配合調查
    云云，致周素雲陷於錯誤，於同日10時30分許，在臺北市大
    安區辛亥路1段7巷口，交付其所有中國信託商業銀行帳號0000
    00000000號帳戶（下稱中信帳戶）金融卡1張、密碼及現金美
    金1萬5,200元予黃○○。
二、黃○○取得上開郵局帳戶金融卡、合庫帳戶金融卡及富邦帳戶
    世界卡各1張及密碼後，依指示或自行提領附表編號1至5、1
    4至19、28至32之款項，或透過林楷諭轉交上開金融卡與葉○
    ○，由葉○○依指示提領附表編號6至13、20至27之款項，黃○○
    、葉○○分別將提領款項其中新臺幣（以下未註明幣別者同）
    13萬7,000元、30萬元及美金1萬5,200元，陸續依指示交與
    林楷諭，林楷諭依阮偉喬指示取得後，分別於107年9月5日4
    時36分許、同年9月6日16時40分許，在都樂汽車旅館（設址
    臺中市○○區○○○道0段000號）後方停車場、臺中市○○區○○○路
    000巷000號之鐵皮屋，交與阮偉喬，而以上開方式掩飾、隱
    匿犯罪所得之去向。
三、案經周素雲訴由臺北市政府警察局中正第二分局報告臺灣臺
    北地方檢察署檢察官偵查起訴。
    理  由
壹、證據能力
一、按被告以外之人於審判外之言詞或書面陳述，除法律有規定
    者外，不得作為證據；又被告以外之人於審判外之陳述，雖
    不符刑事訴訟法第159條之1至第159條之4之規定，而經當事
    人於審判程序同意作為證據，法院審酌該言詞陳述或書面陳
    述作成時之情況，認為適當者，亦得為證據。當事人、代理
    人或辯護人於法院調查證據時，知有第159條第1項不得為證
    據之情形，而未於言詞辯論終結前聲明異議者，視為有前項
    之同意，刑事訴訟法第159條第1項及第159條之5分別定有明
    文。經查，本判決下列所引用上訴人即被告阮偉喬（下稱被
    告）以外之證人黃○○、葉○○（下稱黃○○、葉○○）於審判外之
    陳述，檢察官、被告及辯護人均同意作為證據，本院審酌上
    開證據資料作成時之情況，尚無違法不當或證明力明顯過低
    之瑕疵，亦認為以之作為證據應屬適當，爰依上開規定，認
    前揭證據資料均有證據能力【除黃○○、葉○○於警詢中之陳述
    ，屬被告以外之人於審判外之陳述，於涉及違反組織犯罪防
    制條例之罪名，不具證據能力，不得採為判決基礎外）。
二、次按除法律另有規定外，實施刑事訴訟程序之公務員因違背
    法定程序取得之證據，其有無證據能力之認定，應審酌人權
    保障及公共利益之均衡維護，刑事訴訟法第158條之4定有明
    文。本案以下所引用之非供述證據，並無證據證明係實施刑
    事訴訟程序之公務員違背法定程序所取得，且經本院於審理
    時合法踐行調查程序，自應認均具有證據能力，得作為證據
    。　　　　　　
貳、認定犯罪事實所憑之證據及理由
　　訊據被告堅決否認有何參與犯罪組織、三人以上共同詐欺取
    財、一般洗錢等犯行，辯稱：我只有借錢給證人林楷諭（下
    逕稱姓名），不清楚林楷諭還款3萬元是詐欺所得，我不是
    林楷諭上手，沒有加入本案詐欺集團，也沒有參與犯罪云云
    （見審訴981卷第60、62、76至77頁，訴766卷第46至47、14
    8至149頁，本院卷第79、98、106、110頁），辯護人辯稱：
    原審採納林楷諭證述認定被告參與本案詐欺集團而為本件犯
    行，然林楷諭就交付上手過程之證述屢見矛盾及不合理，且
    依證人陳威浚（下逕稱姓名）所證，可知林楷諭係因金錢糾
    紛遭被告毆打後而挾怨報復，故林楷諭所述均不可信，請諭
    知被告無罪云云（見本院卷第35至39、107至109、111至121
    頁）。經查：
一、證人即告訴人周素雲（下逕稱姓名）於上開時、地，遭本案
    詐欺集團成員以上開方式詐騙取得其之金融卡、世界卡、密
    碼及美金，且黃○○、葉○○各持周素雲上開金融卡，於附表所
    示之時間、地點，提領周素雲帳戶存款後，黃○○、葉○○分別
    將提領款項其中13萬7,000元、30萬元及美金1萬5,200元，
    陸續依指示交與證人林楷諭（下逕稱姓名）等情，經周素雲
    （見少連偵107卷第65至70頁）、林楷諭（見訴766卷第86至
    93頁）、黃○○（見少連偵107卷第88至98頁反面）、葉○○（
    見偵107卷第129至133頁）證述明確，並有現場照片、107年
    9月6日被告駕駛車號0000-00號之自用小客車路徑圖、監視
    器錄影畫面翻拍照片、「臺灣臺北地方法院法院清查」、「
    公證本票」偽造公文書影本1紙、周素雲之郵局帳戶、中信
    帳戶、合庫帳戶等存摺封面與內頁影本、富邦帳戶存摺封面
    影本、車手提款明細表、計程車訂車紀錄各1份（見少連偵1
    07卷第17至21、27頁正反面、73、77至86、111至122頁反面
    、134至135頁），且為被告所不爭執，此部分之事實，首堪
    認定。
二、林楷諭於原審中證稱：第一線車手領到錢後，當天就會交給
    我，我亦於同日即依被告之指示收取款項並交回；被告透過
    電話、通訊軟體、FACETIME聯絡我，指示我跟車手約定碰面
    之時間、地點，我向車手黃○○、葉○○收取現金、卡片後即向
    被告回報，並依被告指示至指定地點轉交被告，我基本上均
    是將金融卡、現金轉交被告，若被告在忙，他就叫我去找別
    人；107年9月5日有依被告指示向葉○○拿錢，又拿到都樂汽
    車旅館給被告，107年9月6日2時許、16時許、16時40分許，
    分別有拿到黃○○、葉○○盜領之款項，並於同日下午被告叫我
    拿裝錢的牛皮紙袋至臺中市○○區○○○路000巷000號鐵皮屋前
    交給他，他開車牌號碼0000-00號、深灰色TOYOTA自小客車
    前來收取等語（見訴766卷第86至93頁），參以被告於107年
    9月6日，自其位在臺中市○○區○○街000○0號住處，駕駛車牌
    號碼0000-00號自小客車，沿忠勇路由北往南行駛，於同日1
    6時42分許行經臺中市南屯區忠勇路與文山一街口，至忠勇
    路與永春北路路口時右轉永春北路，於16時46分許行經臺中
    市南屯區嶺東路與永春北路口，又左轉嶺東路，至嶺東路與
    永春南路路口時右轉永春南路，於同日16時47分許行經臺中
    市南屯區永春南路，並沿永春南路行駛，於107年9月6日16
    時48分許（與正確時間慢1分鐘）行經臺中市南屯區永春南
    路430巷等情，有監視器錄影畫面翻拍照片、車牌號碼0000-
    00號自小客車路徑圖各1份（見少連偵107卷第18至21頁），
    被告亦不否認上開車輛為其所使用乙情（見少連偵107卷第2
    02頁），被告使用上開車輛於107年9月6日16時40分至50分
    許，確有行經臺中市南屯區永春南路430巷，與林楷諭證述於
    107年9月6日16時許後，依被告指示在臺中市南屯區永春南
    路430巷101號鐵皮屋前交付贓款與被告等語相符，應為真實
    。
三、按共同正犯之意思聯絡，不限於事前有所協議，其於行為當
    時，基於相互之認識，以共同犯罪之意思參與者，亦無礙於
    共同正犯之成立；又按共同正犯之成立，祇須具有犯意之聯
    絡及行為之分擔，既不問犯罪動機起於何人，亦不必每一階
    段犯行，均須參與，若共同實施犯罪行為之人，在共同意思
    範圍內，各自分擔犯罪行為之一部，相互利用他人之行為，
    以達其犯罪之目的，其成立不以全體均參與實施犯罪構成要
    件之行為為要件；參與犯罪構成要件之行為者，固為共同正
    犯；以自己共同犯罪之意思，參與犯罪構成要件以外之行為
    ，或以自己共同犯罪之意思，事前同謀，而由其中一部分人
    實行犯罪之行為者，亦均應認為共同正犯，使之對於全部行
    為所發生之結果，負其責任；另共同正犯之意思聯絡，原不
    以數人間直接發生者為限，若有間接之聯絡者，亦包括在內
    （最高法院73年度台上字第1886號判例、92年度台上字第28
    24號判決意旨、77年度台上字第2135號判例參照）。復參以
    目前遭破獲之詐欺集團之運作模式，係先以詐欺集團收集人
    頭金融機構帳戶，以供該集團彼此通聯、對被害人施以詐術
    、接受被害人匯入受騙款項及將贓款為多層次轉帳之使用，
    並避免遭檢警調機關追蹤查緝，再由該集團成員以虛偽之情
    節詐騙被害人，於被害人因誤信受騙而將款項交付或匯入指
    定帳戶後，除承襲先前詐騙情節繼續以延伸之虛偽事實詐騙
    該被害人使該被害人能再匯入、交付更多款項外，並為避免
    被害人發覺受騙報警，多於確認被害人已依指示匯款或提領
    現金後，即迅速指派集團成員以臨櫃提款或轉帳等方式將詐
    得贓款即刻提領殆盡；此外，為避免因於臨櫃提領或轉帳詐
    得贓款，遭檢警調查獲該集團，多係由集團底層成員出面從
    事該等高風險之臨櫃提款、轉帳（即「車手」）、把風之工
    作，其餘成員則負責管理帳務或擔任居間聯絡之後勤人員，
    然不論擔任車手工作而負責提領款項、取走贓款再交與詐欺
    集團上游之行為，均為詐欺集團犯罪計畫不可或缺之重要環
    節。經查：
  ㈠本件係由本案詐欺集團其他成員於上開時間，以上開詐欺手
    法，向周素雲施用詐術，致其陷於錯誤，依指示交付上開金
    融卡、世界卡、美金等物，復由黃○○、葉○○分別於附表所示
    時間、地點提領周素雲帳戶存款後，交付林楷諭，林楷諭再
    依被告指示將詐欺贓款、金融卡轉交被告或被告指定之人，
    足認至少有1名以上之本案詐欺集團成年成員對周素雲施以
    詐術，且參與本案對周素雲施以詐術而詐取款項之人，除被
    告，至少尚有黃○○、葉○○、林楷諭、「魚哥」、「周俊騰」
    等人及本案詐欺集團其他成員，且被告對於參與詐欺犯行之
    成員含其自身己達三人以上之事實，已有所認識，可堪認定
    。
　㈡又依一般詐欺集團之運作模式，參照前述刑法共同正犯之規
    範架構，雖無證據證明被告直接對周素雲施用詐術，然被告
    知悉黃○○、葉○○提領周素雲帳戶存款係詐欺贓款，仍決意並
    指示林楷諭向黃○○、葉○○收取詐欺贓款及金融卡，使該詐欺
    集團其他成員得以順利完成詐欺取財之行為，足徵被告均係
    基於自己犯罪之意思參與該詐欺集團之分工，而與林楷諭、
    黃○○、葉○○及本案詐欺集團其他成員互有犯意之聯絡及行為
    之分擔，縱被告僅與林楷諭有直接之犯意聯絡，並未與黃○○
    、葉○○或本案詐欺集團其他成年成員間有直接之犯意聯絡，
    揆諸上揭說明，仍無礙於被告與該詐欺集團其他成年成員間
    形成犯意聯絡，並應就其等所參與犯行所生之全部犯罪結果
    共同負責。
四、按106年4月19日修正生效之組織犯罪防制條例第2條第1項規
    定所稱之犯罪組織，指3人以上，以實施強暴、脅迫、詐欺
    、恐嚇為手段或最重本刑逾5年有期徒刑之罪，所組成具有
    持續性或牟利性之有結構性組織。同條第2項復規定，所謂
    「結構性組織」，係指非為立即實施犯罪而隨意組成，不以
    具有名稱、規約、儀式、固定處所、成員持續參與或分工明
    確為必要。查被告已知本案詐欺集團成員黃○○、葉○○、林楷
    諭、「魚哥」、「周俊騰」等至少3名成員之上下從屬關係
    、運作模式、分工（已如前述），且該詐欺集團成員均係以
    詐騙他人金錢獲取不法所得為目的，詐騙方法為聯繫被害人
    ，並以事實一㈠、㈡所示之方式施用詐術、騙取金融卡及密碼
    、上下聯繫、指派工作或擔任車手取款等，堪認其所參與之
    集團，係透過縝密之計畫與分工，成員彼此間相互配合，由
    多數人所組成之於一定期間內持續以實施詐欺為手段而牟利
    ，並具有完善結構之組織，屬3人以上，以實施詐術為手段
    ，所組成具有持續性或牟利性之有結構性犯罪組織，是該詐
    欺集團，該當於組織犯罪防制條例第2條第1項所稱之犯罪組
    織。
五、按洗錢防制法第2條規定：「本法所稱洗錢，指下列行為：
    一、意圖掩飾或隱匿特定犯罪所得來源，或使他人逃避刑事
    追訴，而移轉或變更特定犯罪所得。二、掩飾或隱匿特定犯
    罪所得之本質、來源、去向、所在、所有權、處分權或其他
    權益者。三、收受、持有或使用他人之特定犯罪所得。」是
    洗錢之定義，應就犯罪全部過程加以觀察，以行為人主觀上
    具有掩飾或隱匿其特定犯罪所得或變得之財產或財產上利益
    ，與該特定犯罪之關聯性，使其來源形式上合法化，或使他
    人逃避刑事追訴、處罰之犯罪意思，客觀上有掩飾或隱匿特
    定犯罪所得之財物或財產上利益之具體作為者，即屬相當。
    而洗錢防制法第14條第1項之一般洗錢罪，依同法第2條第1
    款之規定，屬處置犯罪所得類型，祇以有掩飾或隱匿特定犯
    罪所得來源或使他人逃避刑事追訴之意圖，與移轉或變更特
    定犯罪所得之行為，即為已足，不以有掩飾或隱匿特定犯罪
    所得來源之行為為必要。而同法第2條第2款之規定，則以行
    為人有掩飾或隱匿犯特定犯罪所得之本質、來源、去向、所
    在、所有權、處分權或其他權益者，為其成立要件。因此，
    客觀上須有掩飾或隱匿特定犯罪所得之財物或財產上利益之
    具體作為，主觀上須具有掩飾或隱匿其犯罪所得或變得之財
    產或財產上利益與犯罪之關聯性，使其來源形式上合法化，
    以逃避國家追訴、處罰之犯罪意思，始足當之。是倘能證明
    行為人意圖隱匿特定犯罪所得來源，而移轉特定犯罪所得，
    或非法使用人頭帳戶隱匿資金，而該帳戶內之資金係前置之
    特定犯罪所得，即符合一般洗錢罪要件。例如詐欺集團向被
    害人施用詐術後，為隱匿其詐欺所得財物之去向，而令被害
    人將其款項轉入該集團所使用之人頭帳戶，並由該集團所屬
    之車手提領詐欺所得款項，檢察官如能證明該帳戶內之資金
    係本案詐欺之特定犯罪所得，即已該當於同法第14條第1 項
    之一般洗錢罪。查被告於黃○○、葉○○持周素雲之金融卡提領
    附表所示之金額後，即聯繫林楷諭向黃○○、葉○○收取，由本
    案詐欺集團其他成員前往回收，或交由被告收取等方式繳回
    本案詐欺集團，而置於集團實力支配下，自係將犯罪所得移
    轉，使之隱匿，並使司法機關難以溯源追查犯罪所得之蹤跡
    與後續犯罪所得持有者，則被告以此交付贓款方式移轉犯罪
    所得，主觀上自具有掩飾、隱匿領得之款項去向、所在及與
    犯罪之關聯性，以逃避國家追訴、處罰之犯罪意思，自與洗
    錢防制法第14條第1項一般洗錢罪要件相合。
六、公訴意旨雖認黃○○於107年9月6日16時10分許，至臺中市龍井
    區遊園南路364巷內不詳處，將其提領所得之現金等交予林楷諭
    ，林楷諭經被告電話指示，至臺中市○○區○○○路000巷000號之
    鐵皮屋，將裝有上揭現金之牛皮紙袋交予該詐欺集團另指派
    之「魚哥」云云。惟查，林楷諭上開證述其將該筆款項交予
    被告，且與卷附現場照片及107年9月6日被告駕駛車號0000-
    00號之自用小客車路徑圖相符，已如前述，是起訴書此部分
    事實應由本院逕以更正，附此敘明。
七、被告及辯護人固均辯稱：林楷諭係因其與被告間借貸金錢糾
    紛而挾怨報復，所述不可採信云云。惟查，林楷諭證稱：我
    於遭被告毆打的前兩天，知道黃○○、葉○○出事，我就跟被告
    說我不要做了，便離開被告所屬的詐欺集團，之後隔兩天（
    即107年9月21日），陳威浚開車搭載被告來找我，我忘記是
    誰叫我出去等，說要跟我講事情，我一出去就被他們叫上車
    。一上車被告叫我不能退出詐騙集團要繼續做，但我拒絕，
    被告便徒手毆打我的頭部跟臉部多下等語（見訴880卷第90
    至91頁），未提及積欠被告債務之事，參以陳威浚證稱：我
    係聽聞被告自己講說林楷諭有跟被告借錢，對借款情節不清
    楚，且不知悉107年9月21日被告與林楷諭於車內衝突之原因
    等語（見訴766卷第94至96頁），則林楷諭與被告間是否存
    在債權債務關係，尚非無疑，陳威浚證詞不足為有利於被告
    之認定，被告及辯護人上開所辯，顯屬事後卸責之詞，不可
    採信。
八、綜上所述，本案事證已臻明確，被告犯行堪以認定，應依法
    論科。　　
參、論罪科刑
一、罪名部分
　㈠本案係檢察官於110年5月18日提起公訴，並於110年7月7日繫
    屬原審法院等情，有臺灣臺北地方檢察署110年7月7日北檢
    邦雨110少連偵2字第1109051408號函上所蓋收文章戳（見審
    訴981卷第5頁）附卷可查，本案為被告參與本案詐欺集團、
    最先繫屬於法院之案件，有本院被告前案紀錄表1份（見本
    院卷第47至54頁）在卷可參，是以被告所為上開犯行，為本
    案首次加重詐欺、洗錢犯行，即應併論以參與犯罪組織罪。
　㈡核被告所為，係犯組織犯罪防制條例第3條第1項後段之參與
    犯罪組織罪、刑法第339條之4第1項第2款之三人以上共同詐
    欺取財罪及洗錢防制法第14條第1項之一般洗錢罪。
　㈢公訴意旨雖認被告亦涉犯冒用公務員名義詐欺取財之加重條
    件。惟按共同正犯應對其他共同正犯所實行之行為負其全部
    責任者，以就其行為有犯意之聯絡為限；若他犯所實行之行
    為，超越原計畫之範圍，而為其所難預見者，則僅應就其所
    知之程度，令負責任，未可概以共同正犯論。然以被告分擔
    之行為以觀，其未參與施用詐術之分工，難認對於此等加重
    詐欺手法有所認知，是檢察官此部分之事實認定尚有未合，
    因此為加重事由之減縮，自無變更起訴法條之問題。
二、本案詐欺集團於密切時間，接連對周素雲施以詐術，致周素
    雲陷於錯誤，交付上開提款卡、世界卡及美金，經車手黃○○
    、葉○○於附表所示時間、地點，數次提領周素雲帳戶存款等
    情，被告及本案詐欺集團成員均係基於同一犯意及利用同一
    機會所為，侵害法益相同，各行為之獨立性極為薄弱，依一
    般社會健全觀念，在時間差距上難以強行分開，應視為數個
    舉動之接續實行，僅論以接續犯之一罪已足。
三、被告以一行為觸犯參與犯罪組織罪、三人以上共同詐欺取財
    罪、一般洗錢罪，為想像競合犯，應依刑法第55條前段規定
    ，從一重即刑法第339條之4第1項第2款之三人以上共同詐欺
    取財罪處斷。
四、被告、黃○○、葉○○、林楷諭、「魚哥」、「周俊騰」等詐欺
    集團成員間，就上開犯行，均有犯意聯絡及行為分擔，應論
    以共同正犯。
五、卷內無證據足認被告主觀上知悉共犯黃○○、葉○○，於行為時
    均係未滿18歲之少年，自無從依兒童及少年福利與權益保障
    法第112條第1項前段之規定加重其刑。
六、再按行為人以一行為觸犯組織犯罪防制條例第3條第1項後段
    之參與犯罪組織罪及刑法第339條之4第1項第2款之加重詐欺
    取財罪，於從一重之加重詐欺取財罪處斷而為科刑時，因所
    犯輕罪（參與犯罪組織罪）之刑罰以外之法律效果，即組織
    犯罪防制條例第3條第3項強制工作之規定，並未被重罪所吸
    收，仍應一併適用。惟該條項規定「應於刑之執行前，令入
    勞動場所，強制工作，其期間為3年」，司法院大法官於110
    年12月10日以釋字第812號解釋認此人身自由所為限制，違
    反憲法比例原則及憲法明顯區隔原則之要求，與憲法第8條
    保障人身自由之意旨不符，應自本解釋公布之日起失其效力
    ，故本院不予宣告強制工作，併予敘明。　
肆、撤銷改判之理由
一、原審認被告上開犯行事證明確，予以論罪科刑，固非無見，
    然原審認定黃○○提領原判決附表編號1至14（即附表編號1至
    5、14至19、28至30）所示款項後，於107年9月4日19時許，
    將提領之款項及金融卡等交與林楷諭，然黃○○提領原判決附
    表編號6至8、12至14（即附表編號14至16、28至30）款項之
    時間均為107年9月6日，提領時間在其交付金融卡與林楷諭
    之時間（即107年9月4日）之後，原判決認定事實有所矛盾
    ，尚有未合，被告否認犯行提起上訴固無理由，然原判決既
    有上述瑕疵，自應由本院予以撤銷改判。
二、爰審酌被告正值壯年，卻不思以正途賺取所需，竟貪圖可輕
    鬆得手之不法利益，而參與本案詐欺集團為加重詐欺、洗錢
    之犯行，法治觀念顯有不足，所為殊值非難，且被告犯後飾
    詞否認犯行，迄未與周素雲達成和解、賠償周素雲之損害，
    態度難謂良好，兼衡其於本案詐欺集團擔任之分工角色、犯
    罪動機、目的、手段、素行、本案獲利情形、周素雲所受損
    害，及被告自述國中畢業之智識程度、擔任粗工、未婚且無
    須扶養親屬之家庭經濟生活狀況（見本院卷第109頁）等一
    切情狀，量處主文第2項所示之刑。
三、沒收
　㈠被告自林楷諭處收取黃○○、葉○○分別交付之13萬7,000元、30
    萬元及美金1萬5,200元，已如前述，且本案詐騙集團成員內
    部間，對於不法利得並無明確分配，被告亦無法交代其所收
    取金錢之流向，是應認被告自各詐騙集團成員輾轉取得上開
    款項，仍為其保有中，然未扣案，應依刑法第38條之1第1項
    前段、第3項之規定，宣告沒收，於全部或一部不能沒收或
    不宜執行沒收時，追徵其價額。
　㈡又周素雲之郵局帳戶、合庫帳戶、中信帳戶之金融卡，衡酌該
    等物品可隨時停用、掛失補辦，尚與可反覆用供犯罪所用之
    物有間，足徵縱予宣告沒收亦無以達成犯罪預防之效用，應
    認欠缺刑法上之重要性，爰不予宣告沒收，附此敘明。　
據上論斷，應依刑事訴訟法第369條第1項前段、第364條、第299
條第1項前段，判決如主文。
本案經檢察官顏伯融提起公訴，檢察官羅松芳到庭執行職務。
中　　華　　民　　國　　111 　年　　11　　月　　15　　日
                  刑事第十二庭  審判長法  官  陳如玲
                                      法  官  魏俊明
                                      法  官  蔡如惠
以上正本證明與原本無異。
如不服本判決，應於收受送達後20日內向本院提出上訴書狀，其
未敘述上訴之理由者並得於提起上訴後20日內向本院補提理由書
（均須按他造當事人之人數附繕本）「切勿逕送上級法院」。
                                      書記官  謝崴瀚
中　　華　　民　　國　　111 　年　　11　　月　　16　　日
附錄：本案論罪科刑法條全文
中華民國刑法第339條之4
犯第339條詐欺罪而有下列情形之一者，處1年以上7年以下有期
徒刑，得併科1百萬元以下罰金：
一、冒用政府機關或公務員名義犯之。
二、三人以上共同犯之。
三、以廣播電視、電子通訊、網際網路或其他媒體等傳播工具，
    對公眾散布而犯之。
前項之未遂犯罰之。
組織犯罪防制條例第3條
發起、主持、操縱或指揮犯罪組織者，處3年以上10年以下有期
徒刑，得併科新臺幣1億元以下罰金；參與者，處6月以上5年以
下有期徒刑，得併科新臺幣1千萬元以下罰金。但參與情節輕微
者，得減輕或免除其刑。
具公務員或經選舉產生之公職人員之身分，犯前項之罪者，加重
其刑至二分之一。
犯第1項之罪者，應於刑之執行前，令入勞動場所，強制工作，
其期間為3年。
前項之強制工作，準用刑法第90條第2項但書、第3項及第98條第
2項、第3項規定。
以言語、舉動、文字或其他方法，明示或暗示其為犯罪組織之成
員，或與犯罪組織或其成員有關聯，而要求他人為下列行為之一
者，處3年以下有期徒刑，得併科新臺幣3百萬元以下罰金：
一、出售財產、商業組織之出資或股份或放棄經營權。
二、配合辦理都市更新重建之處理程序。
三、購買商品或支付勞務報酬。
四、履行債務或接受債務協商之內容。
前項犯罪組織，不以現存者為必要。
以第5項之行為，使人行無義務之事或妨害其行使權利者，亦同
。
第5項、第7項之未遂犯罰之。
洗錢防制法第14條
有第二條各款所列洗錢行為者，處7年以下有期徒刑，併科新臺
幣5百萬元以下罰金。
前項之未遂犯罰之。
前二項情形，不得科以超過其特定犯罪所定最重本刑之刑。

附表：
編號 提領帳號 提領時間 提領地點 提領金額 （新臺幣） 提領人 備註 1 合作金庫中山分行帳號0000000000000號帳戶 107年9月4日13時45分0秒 臺北市○○區○○○路0段00號地下1樓 2萬元 黃○○ 起訴書附表編號1、原判決附表編號1 2  107年9月4日13時46分51秒  2萬元 黃○○ 起訴書附表編號2、原判決附表編號2 3  107年9月4日13時47分38秒  2萬元 黃○○ 起訴書附表編號3、原判決附表編號3 4  107年9月4日13時57分46秒 臺北市○○區○○○路0段000號1樓 2萬元 黃○○ 起訴書附表編號4、原判決附表編號4 5  107年9月4日13時58分58秒  2萬元 黃○○ 起訴書附表編號5、原判決附表編號5 6  107年9月5日0時1分42秒 臺中市○區○○路000○000號 2萬元 葉○○ 起訴書附表編號17、原判決附表編號17 7  107年9月5日0時2分59秒  2萬元 葉○○ 起訴書附表編號18、原判決附表編號18 8  107年9月5日0時4分30秒  2萬元 葉○○ 起訴書附表編號19、原判決附表編號19 9  107年9月5日0時5分42秒  2萬元 葉○○ 起訴書附表編號20、原判決附表編號20 10  107年9月5日0時6分49秒  2萬元 葉○○ 起訴書附表編號21、原判決附表編號21 11  107年9月5日0時8分2秒  2萬元 葉○○ 起訴書附表編號22、原判決附表編號22 12  107年9月5日0時9分49秒  2萬元 葉○○ 起訴書附表編號23、原判決附表編號23 13  107年9月5日0時10分25秒  1萬元 葉○○ 起訴書附表編號24、原判決附表編號24 14  107年9月6日0時20分38秒 臺中市○○區○○路0段00號 3萬元 黃○○ 起訴書附表編號6、原判決附表編號6 15  107年9月6日0時21分25秒  3萬元 黃○○ 起訴書附表編號7、原判決附表編號7 16  107年9月6日0時22分10秒  3萬元 黃○○ 起訴書附表編號8、原判決附表編號8 17 中華郵政臺北古亭郵局帳號00000000000000號帳戶 107年9月4日13時40分33秒 臺北市○○區○○○路0段00號地下1樓 6萬元 黃○○ 起訴書附表編號9、原判決附表編號9 18  107年9月4日13時41分40秒  6萬元 黃○○ 起訴書附表編號10、原判決附表編號10 19  107年9月4日13時42分56秒  3萬元 黃○○ 起訴書附表編號11、原判決附表編號11 20  107年9月5日1時27分46秒 台中市○區○○路0段000號 2萬元 葉○○ 起訴書附表編號25、原判決附表編號25 21  107年9月5日1時28分49秒  2萬元 葉○○ 起訴書附表編號26、原判決附表編號26 22  107年9月5日1時29分49秒  2萬元 葉○○ 起訴書附表編號27、原判決附表編號27 23  107年9月5日1時30分53秒  2萬元 葉○○ 起訴書附表編號28、原判決附表編號28 24  107年9月5日1時32分4秒  2萬元 葉○○ 起訴書附表編號29、原判決附表編號29 25  107年9月5日1時33分4秒  2萬元 葉○○ 起訴書附表編號30、原判決附表編號30 26  107年9月5日1時34分6秒  2萬元 葉○○ 起訴書附表編號31、原判決附表編號31 27  107年9月5日1時35分4秒  1萬元 葉○○ 起訴書附表編號32、原判決附表編號32 28  107年9月6日0時42分30秒 臺中市○區○○路0段000號 6萬元 黃○○ 起訴書附表編號12、原判決附表編號12 29  107年9月6日0時43分53秒  6萬元 黃○○ 起訴書附表編號13、原判決附表編號13 30  107年9月6日0時45分31秒  3萬元 黃○○ 起訴書附表編號14、原判決附表編號14 31 中國信託銀行公館分行帳號000000000000號帳戶 107年9月6日11時5分25秒  臺北市○○區○○路○段000號1樓 2萬元 黃○○ 起訴書附表編號15、原判決附表編號15 32  107年9月6日11時26分14秒  臺北市○○區○○○路0段000號1樓 12萬元 黃○○ 起訴書附表編號16、原判決附表編號16 黃○○提領63萬元，葉○○提領30萬元，合計93萬元